臺灣高雄地方法院刑事判決　　　　　　　96年度易字第2039號
公　訴　人　臺灣高雄地方法院檢察署檢察官
被　　　告　丁○○
　　　　　　乙○○
上列被告等因重利案件，經檢察官提起公訴（96年度偵字第1026
3 號），嗣因被告等就被訴事實為有罪之陳述，經本院裁定由受
命法官獨任依簡式審判程序審理，判決如下：
    主  文
丁○○共同犯重利肆罪，各處如附表一所示之刑，如易科罰金，
均以新臺幣壹仟元折算壹日。扣案如附表二所示之物，均沒收之
。應執行拘役捌拾日，如易科罰金，以新臺幣壹仟元折算壹日。
扣案如附表二所示之物，均沒收之。
乙○○共同犯重利肆罪，各處如附表一所示之刑，如易科罰金，
均以新臺幣壹仟元折算壹日。扣案如附表二所示之物，均沒收之
。應執行拘役捌拾日，如易科罰金，以新臺幣壹仟元折算壹日，
扣案如附表二所示之物，均沒收之。
    事  實
一、丁○○、乙○○共同基於乘他人急迫貸以金錢而取得與原本
    顯不相當重利之犯意聯絡，自民國95年11、12月間起至96年
    4 月3 日止，在高雄市前鎮區○○○路307 號12樓經營地下
    錢莊，並經朋友介紹、或以於不特定地發放名片之方式，對
    外自稱為「陳先生」，且以行動電話門號0000000000及0000
    000000號為聯絡方式，俾便收放款。期間適有如附表一所示
    之丙○○等3 人因需錢孔急，丁○○及乙○○即於如附表一
    所示之時間，乘機貸與渠等如附表一所示之金錢，並以由借
    款人簽發本票並交付身分證影本等方式，以如附表一所示之
    計息方式而取得與原本顯不相當之重利。嗣於96年4 月2 日
    18時40分許，經警持臺灣高雄地方法院檢察署檢察官所核發
    之拘票，前往上址拘提丁○○，並得丁○○及乙○○之同意
    後進行搜索，而扣得廣告刊物1 批、空白本票3 本、名冊1
    本、記事簿4 本、陳麗紅等66封借據及本票、莊劉博華身分
    證1 張及NEC 行動電話1 具（含SIM 卡、門號00000000 00
    ）等物，而悉上情。
二、案經高雄市政府警察局三民第二分局報告臺灣高雄地方法院
    檢察署檢察官偵查起訴。
    理  由
一、本件被告丁○○、乙○○所犯係死刑、無期徒刑、最輕本刑
    為3 年以上有期徒刑以外之罪，其於準備程序中就被訴事實
    為有罪之陳述，經法官告知簡式審判程序之旨，並聽取公訴
    人及被告之意見後，本院認宜進行簡式審判程序，依刑事訴
    訟法第273 條之1 合議裁定由受命法官獨任進行簡式審判程
    序，合先敘明。
二、上揭事實，業據被告2 人於本院審理時坦承不諱，且與被害
    人丙○○於警詢及偵訊、甲○○於警詢及偵訊、戊○○於警
    詢之證述相符，復有丙○○、戊○○、甲○○等借款人簽發
    供擔保所用之本票計3 紙、借據計4 紙、身分證影本計3 紙
    、扣押物品目錄表、照片8 幀及贓物認領保管單1 紙等資料
    附卷可參，並有如附表二所示之扣案物等扣案可稽，足認被
    告2 人之自白與事實相符。從而，本件事證明確，被告等之
    犯行足堪認定，應依法論科。
三、核被告2 人所為，均係犯刑法第344 條之重利罪。被告2 人
    間就該重利之犯行，有犯意聯絡及行為分擔，應論以共同正
    犯。被告2 人先後4 次重利行為，犯意有別，行為互殊，應
    予分論併罰。爰審酌被告2 人不思以己力賺錢，乘他人急迫
    之危，貸與金錢，賺取高額利息，損害社會風氣，被告丁○○為主要負責貸放款一切業務，被告乙○○係為負責收取放
    款，惟被告2 人犯後尚知坦認全部犯行，酌以其犯罪目的、
    所得等一切情狀，分別量處如主文所示之刑及諭知易科罰金
    之折算標準，並均定其應執行刑及諭知易科罰金之折算標準
    。又扣案之廣告刊物1 批、空白本票3 本、名冊1 本、記事
    簿4 本及NEC 行動電話1 具等物（含SIM 卡、門號00000000
    00）等物品，均為被告2 人所有供犯罪所用，或預備供犯罪
    所用之物，應依刑法第38條第1 項第2 款規定諭知沒收。至
    扣案之莊劉博華身分證因與本案無關；另扣案之陳麗紅等人
    66封借款所簽發質押之本票及借據，均僅供作清償借款本息
    擔保之用，如借款人嗣後清償借款本息，被告2 人仍須將該
    等物品分別返還於各該借款人，自難認係被告2 人犯罪所得
    之物屬其所有（最高法院92年度台上字第2923號判決參照）
    ，爰均不另為沒收之諭知，併此敘明。
四、臺灣高雄地方法院檢察署以96年度偵字第15652 號併辦要旨
    略以：被告丁○○、乙○○及年籍姓名不詳之成年男子，共
    同基於重利之犯意聯絡，自94年8 月間起至96年4 月11 日
    止，在高雄市前鎮區○○○路307 號12樓共同經營地下錢莊
    ，以發放名片、刊登廣告等方式，對外自稱為「陳先生」，
    乘戴玉琴等人需錢孔急之際，貸與金錢，並由借款人簽發本
    票並交付身分證影本等方式，而取得與原本顯不相當之重利
    ，因認上開重利罪嫌與本件重利案件，部分係屬同一事實，
    部分係屬修正前刑法連續犯關係，屬於裁判上一罪，為起訴
    效力所，爰移請併案審理等語。惟查，本案重利犯行，俱發
    生於刑法連續犯規定刪除之後，自無與刑法修正前之犯行論
    以連續犯之餘地。且經查本案被害人與併案之被害人並不相
    同，自非同一事實，而應各別論罪。故本院尚無從併案審理
    ，應退回檢察官，另行偵辦，併此敘明。
據上論斷，應依刑事訴訟法第273 條之1 第1 項、第299 條第1
項前段，刑法第28條、第344 條、第41條第1 項、第2 項、第51
條第6 款、第38條第1 項第2 款，判決如主文。
本案經檢察官劉慕珊到庭執行職務。
中　　華　　民　　國　　96　　年　　6 　　月　　29　　日
                  刑事第七庭   法　官   張茹棻
以上正本證明與原本無異。
如不服本判決，應於判決送達後10日內，向本院提出上訴狀。
中　　華　　民　　國　　96　　年　　7 　　月　　2 　　日
                               書記官   陳惠玲
附表一
┌──┬───┬─────┬────┬────────┬─────┬─────┐
│編號│借款人│ 借款時間 │金    額│ 計  息  方  式 │丁  ○  ○│乙  ○  ○│
│    │      │          │(新台幣)│                │ 所處之刑 │ 所處之刑 │
│    │      │ 借款地點 │        │                │          │          │
├──┼───┼─────┼────┼────────┼─────┼─────┤
│ 1  │丙○○│96年3月3日│60,000元│每借30,000元，先│處拘役20日│處拘役20日│
│    │      │高雄市三民│        │預扣6,000 元，實│          │          │
│    │      │區○○路家│        │拿24,000元，每天│          │          │
│    │      │樂福大賣場│        │為1 期，共分30期│          │          │
│    │      │前        │        │攤還，每期繳交本│          │          │
│    │      │          │        │息共1,000 元，月│          │          │
│    │      │          │        │息20分。        │          │          │
├──┼───┼─────┼────┼────────┼─────┼─────┤
│ 2  │甲○○│96年1月17 │60,000元│     同  上     │處拘役20日│處拘役20日│
│    │      │日        │        │                │          │          │
│    │      │同上開地點│        │                │          │          │
├──┼───┼─────┼────┼────────┼─────┼─────┤
│ 3  │戊○○│96年2月16 │60,000元│     同  上     │處拘役20日│處拘役20日│
│    │      │日        │        │                │          │          │
│    │      │高雄市三民│        │                │          │          │
│    │      │區○○○路│        │                │          │          │
│    │      │190 號7 樓│        │                │          │          │
│    │      │之1       │        │                │          │          │
├──┼───┼─────┼────┼────────┼─────┼─────┤
│ 4  │戊○○│96年3月1日│90,000元│     同  上     │處拘役30日│處拘役30日│
│    │      │同上開地點│        │                │          │          │
│    │      │          │        │                │          │          │
└──┴───┴─────┴────┴────────┴─────┴─────┘
 附表二
（一）廣告刊物壹批。
（二）空白本票參本。
（三）名冊壹本。
（四）記事簿肆本。
（五）NEC行動電話壹具（含SIM卡、門號0000000000）
附錄本判決論罪之法條：
刑法第344條
（重利罪）
乘他人急迫、輕率或無經驗貸以金錢或其他物品，而取得與原本
顯不相當之重利者，處1 年以下有期徒刑、拘役或科或併科1 千
元以下罰金。
